最高法院民事裁定
110年度台上字第2988號
上  訴  人  財政部國有財產署北區分署

法定代理人  郭 曉 蓉        
訴訟代理人  程 光 儀律師
            張 義 群律師
            蔡 欣 澤律師
被 上訴 人  僑融建設股份有限公司

法定代理人  郭 淑 緣        
訴訟代理人  許 献 進律師
            歐陽佳怡律師
上列當事人間請求確認土地所有權存在事件，上訴人對於中華民
國110年3月9日臺灣高等法院第二審更審判決（109年度重上更一
字第52號），提起上訴，本院裁定如下：
    主  文
上訴駁回。
第三審訴訟費用由上訴人負擔。
    理  由
按上訴第三審法院，非以原判決違背法令為理由，不得為之。又
提起上訴，上訴狀內應記載上訴理由，表明原判決所違背之法令
及其具體內容，暨依訴訟資料合於該違背法令之具體事實，其依
民事訴訟法第469條之1規定提起上訴者，並應具體敘述為從事法
之續造、確保裁判之一致性或其他所涉及之法律見解具有原則上
重要性之理由，同法第467條、第470條第2 項定有明文。而依同
法第468 條規定，判決不適用法規或適用不當者，為違背法令；
依同法第469 條規定，判決有該條所列各款情形之一者，為當然
違背法令。是當事人提起上訴，如以同法第469 條所列各款情形
為理由時，其上訴狀或理由書應表明該判決有合於各該條款規定
情形之具體內容，及係依何訴訟資料合於該違背法令之具體事實
。如依同法第468 條規定，以原判決有不適用法規或適用法規不
當為理由時，其上訴狀或理由書應表明該判決所違背之法令條項
，有關大法官解釋、憲法法庭裁判字號，或成文法以外之習慣或
法理等及其具體內容，暨係依何訴訟資料合於該違背法令之具體
事實，並具體敘述為從事法之續造、確保裁判之一致性或其他所
涉及之法律見解具有原則上重要性之理由。上訴狀或理由書如未
依上述方法表明，或其所表明者與上開法條規定不合時，即難認
為已合法表明上訴理由，其上訴自非合法。本件上訴人對於原判
決提起上訴，雖以該判決違背法令為由，惟核其上訴理由狀所載
內容，係就原審認定被上訴人於民國70年至78年間，以其所有坐
落新北市○○區○○段872、875、876、880、882、883號土地全部與
同段1695號土地應有部分3346/10000（下合稱系爭土地）及周遭
土地，開發興建完成臺北○○社區，完工後將公用設施移
交全體住戶使用收益。被上訴人於88年3月3日抛棄系爭土地所有
權，於同年3月31日、4月7日完成登記（下稱系爭抛棄登記），
並依法登記為國有。上訴人主張抛棄系爭土地所有權無效，僅請
求確認被上訴人就系爭土地所有權存在，未訴請塗銷系爭抛棄登
記，縱獲勝訴判決，依土地登記規則第7條規定，登記機關無從
逕予塗銷。上開登記係依土地登記規則第143條第1項、第3項規
定而為，並非違法行政處分，地政機關亦無從依行政程序法第11
7條規定依職權予以撤銷。又上訴人請求塗銷系爭抛棄登記之請
求權已罹於時效，其提起本件確認訴訟，並無確認利益等取捨證
據、認定事實之職權行使，指摘其為不當，並就原審已論斷者，
泛言未論斷，而未表明該判決所違背之法令及其具體內容，暨依
訴訟資料合於該違背法令之具體事實，並具體敘述為從事法之續
造、確保裁判之一致性或其他所涉及之法律見解具有原則上重要
性之理由，難認其已合法表明上訴理由。依首揭說明，應認其上
訴為不合法。末查，上訴人請求塗銷抛棄登記請求權已罹於消滅
時效，地政機關無從依確認判決為塗銷登記，與大法官釋字第37
9條解釋所示承受人自耕能力證明被撤銷，地政機關依此塗銷所
有權移轉登記之情形不同。又第三審法院應以原判決確定之事實
為判決基礎，當事人不得在第三審提出新攻擊防禦方法。上訴人
於上訴本院後主張被上訴人已解散，清算人就任後為執行清算職
務，有確認土地所有權之必要云云，核屬新攻擊方法，本院依法
不得審酌，附此敘明。
據上論結，本件上訴為不合法。依民事訴訟法第481條、第444條
第1 項、第95條、第78條，裁定如主文。
中　　華　　民　　國　　111 　年　　11　　月　　24　　日
                      最高法院民事第七庭
　　　　                  審判長法官  林  恩  山
                                法官  邱  瑞  祥
                                法官  謝  說  容
                                法官  許  紋  華
                                法官  吳  青  蓉
本件正本證明與原本無異
                          書　記　官　楊  麗  娟
中　　華　　民　　國　　111 　年　　12　　月　　6 　　日